【裁判字號】    98,交訴,152
【裁判日期】    981013
【裁判案由】    過失致死
【裁判全文】
臺灣板橋地方法院刑事判決             98年度交訴字第152號
公  訴  人  臺灣板橋地方法院檢察署檢察官
被      告  乙○○
上列被告因業務過失致死等案件，經檢察官提起公訴（98年度調
偵字第889 號），被告於本院準備程序進行中，就被訴之事實為
有罪之陳述，經本院告知簡式審判程序意旨，並聽取公訴人及被
告之意見後，本院合議庭裁定依簡式審判程序審理，判決如下：
    主  文
乙○○從事業務之人，因業務上之過失致人於死，處有期徒刑壹
年。
    事  實
一、乙○○從事資源回收業，平日以駕駛車輛載送撿拾回收資源
    為附隨業務，為從事業務之人。其駕駛執照業經註銷，仍於
    民國97年3 月7 日17時29分許，無照駕駛車牌號碼GP-8565
    號自用小貨車，由臺北縣泰山鄉○○○路39號之資源回收場
    駛出，欲左轉駛入同鄉○○路往五股方向車道，應注意起駛
    前應顯示方向燈，注意前後左右有無障礙或車輛行人，並應
    讓行進中之車輛行人優先通行，且應注意車前狀況，隨時採
    取必要之安全措施，而依當時天候雨、夜間有照明、視距良
    好、該處為濕潤、無缺陷、無障礙物之柏油路面，並無不能
    注意之情形，竟疏未注意，貿然左轉，適陳坤旺騎乘車牌號
    碼LYW-441 號機車沿同鄉○○路往五股方向直行，亦疏未注
    意車前狀況，隨時採取必要之安全措施即貿然前行，乙○○
    見狀避讓不及，其所駕車輛右前車頭撞擊陳坤旺所騎機車左
    側車身肇事，陳坤旺旋即人車倒地，因而受有右胸及腹腔出
    血併血氣胸等傷害，導致出血並呼吸性休克，經送醫後，於
    日17時45分許不治死亡。乙○○於肇事後停留現場，並於有
    偵查權限之司法警察機關尚不知何人犯罪前，向據報前往現
    場處理車禍事故之臺北縣政府警察局新莊分局交通分隊員警
    陳明其為肇事人，並接受裁判。
二、案經陳坤旺之子甲○○訴由臺北縣政府警察局新莊分局移請
    臺灣桃園地方法院檢察署檢察官偵查起訴。
    理  由
一、本案被告乙○○所犯之業務過失致死罪，為死刑、無期徒刑
    、最輕本刑3 年以上有期徒刑或高等法院管轄第一審案件以
    外之罪，而被告於本院準備程序進行中，就被訴事實為有罪
    之陳述，經本院告知簡式審判程序意旨，並聽取公訴人及被
    告之意見後，本院合議庭依刑事訴訟法第273 條之1 第1 項
    之規定，裁定依簡式審判程序審理，核先敘明。
二、被告乙○○於警詢、檢察官偵查中及本院審理時對於前開犯
    罪事實坦承：事發當日，伊駕駛車牌號碼GP-8565 號自用小
    貨車由臺北縣泰山鄉○○○路39號資源回收場出來，欲左轉
    至臺北縣泰山鄉○○路往五股方向車道，與1 輛沿臺北縣泰
    山鄉○○路往五股方向直行之機車擦撞，事發前伊有看到機
    車，本想慢慢左轉過去，但機車車速很快，便發生碰撞等語
    不諱（見98年度相字第360 號偵查卷第7 至8 頁、第45頁背
    面至46頁、本院98年9 月15日準備程序筆錄），且有證人陳
    志軒於警詢時證述：97年3 月7 日下午5 時29分許，伊駕車
    沿臺北縣泰山鄉○○路往林口方向行駛，行經事故地點，伊
    見1 輛自小貨車由資源回收場駛出，欲左轉環河路往五股方
    向車道，該自小貨車右前車頭與1 輛沿臺北縣泰山鄉○○路
    往五股方向直行之機車發生碰撞等語（見前開偵查卷第17至
    19頁），證人李橙泉於檢察官偵查中證述：本件事故發生前
    ，伊騎車沿臺北縣泰山鄉○○路往五股方向行駛，被害人騎
    乘機車行駛在伊左前方，被告亦由左前方1 家資源回收場駛
    出，欲左轉至與伊同向環河路往五股方向車道，被告所駕小
    貨車左轉前並未停頓，被害人所騎機車不及剎車便撞上等語
    等語（見前開偵查卷第46頁背面至47頁）可資佐證，復有道
    路交通事故現場圖、道路交通事故調查報告表、現場及車損
    照片在卷足憑，堪認被告前開自白與事實相符。按汽車行駛
    時，駕駛人應注意車前狀況，並隨時採取必要之安全措施；
    又行車起駛前應顯示方向燈，注意前後左右有無障礙或車輛
    行人，並應讓行進中之車輛行人優先通行，道路交通安全規
    則第94條第3 項、第89條第1 項第6 款分別定有明文。被告
    以駕車為其附隨業務，自應知悉上述道路交通安全規則規定
    ，再案發當時雖天候為雨、夜間，但有照明、視距良好，且
    為濕潤、無缺陷、無障礙物之柏油路面等情，亦有前開道路
    交通事故調查表在卷可佐，被告應無不能注意之情事。被告
    由資源回收場駛出欲左轉進入臺北縣泰山鄉○○路往五股方
    向車道，即應察看車行四周有無行進中車輛，且臺北縣泰山
    鄉○○路往五股方向車道為一筆直路面，亦有現場照片（見
    前開偵查卷第40頁、第42頁）在卷可參，被告絕無可能未發
    現陳坤旺騎乘機車直行而來，況被告亦自承：伊轉彎前有看
    見機車直行而來等語（見前開偵查卷第7 頁），被告於轉彎
    時並未禮讓行進中之被害人陳坤旺所駕車輛，即貿然搶先轉
    彎一節至明。又被告未禮讓行進中車輛先行，其所駕車輛之
    右前方因而與被害人陳坤旺所騎乘車輛左前車頭相撞，以致
    本件車禍發生，其有過失甚明。再被害人陳坤旺因此事故受
    有右胸及腹腔出血併血氣胸等傷害，導致出血並呼吸性休克
    ，經送醫後，於97年3 月7 日日17時45分許不治死亡一情，
    亦經臺灣板橋地方法院檢察署檢察官會同法醫師相驗屬實，
    並製有勘驗筆錄、相驗屍體證明書、檢驗報告書各1 份及相
    驗照片，及行政院衛生署臺北醫院診斷證明書在卷足憑（見
    前開偵查卷第44頁、第50至56頁、第28頁），被告之過失行
    為與被害人陳坤旺死亡間，存有因果關係，至為灼然。末者
    ，依證人李橙泉前開所述，本件事故發生前，被害人陳坤旺
    騎乘機車行駛在伊左前方，而證人李橙泉既可清楚見聞被告
    車輛由資源回收場駛出欲左轉臺北縣泰山鄉○○路往五股方
    向車道，則行駛在前之被害人陳坤旺自無可能無法察覺被告
    車行動態，若被害人陳坤旺確有注意車前狀況，自可察覺前
    方被告所駕車輛之行進動態而採取必要措施，然被害人陳坤
    旺並未有所應變，2 車因而發生碰撞，被害人陳坤旺亦有未
    注意車前狀況之過失。然被害人陳坤旺駕車雖有疏未注意車
    前狀況之過失，惟若被告與被害人均切實遵守交通規定則不
    致發生本件車禍，是被害人縱有過失亦無法解免被告之過失
    責任。綜前所述，本件事證明確，被告犯行洵堪認定，應依
    法論科。
三、按刑法上所謂業務，係指個人基於其社會地位繼續反覆所執
    行之事務而言。本件被告以駕車載送所撿拾之資源為業，為
    從事業務之人，其因業務上之過失導致被害人陳坤旺死亡之
    所為，係犯刑法第276 條第2 項之業務過失致人於死罪。又
    被告之駕駛執照業已遭註銷，本件事故發生時為無照駕駛一
    節，業據被告於警詢時坦認不諱（見前開偵查卷第9 頁），
    被告為汽車駕駛人，無駕駛執照駕車，因而致被害人陳坤旺
    死亡，應依道路交通管理處罰條例第86條第1 項之規定加重
    其刑。被告於肇事後犯罪未被發覺前，向到場處理之員警承
    認其為肇事者，自首並接受裁判一情，有臺北縣政府警察局
    新莊分局道路交通事故肇事人自首情形紀錄表1 份（見前開
    偵查卷第27頁）在卷可參，應依刑法第62條前段規定減輕其
    刑。並依刑法第71條第1 項規定，先加後減之。爰審酌被告
    以駕駛貨車為其附隨業務，自應對駕駛行為投注更大注意義
    務，猶因駕駛疏忽致生本件事故，因而導致被害人死亡，所
    為自屬非是，所生損害亦重，兼衡其前科、智識程度、生活
    狀況、犯罪情節、被害人與有過失，被告犯罪後雖坦承犯行
    ，然未與被害人家屬達成和解，亦未提出賠償被害人家屬損
    失之具體方案，被害人家屬除強制保險外未由被告處獲取分
    文賠償，難認被告犯後態度良好等一切情狀，量處如主文所
    示之刑，以資懲警。
據上論斷，應依刑事訴訟法第299 條第1 項前段，道路交通管理
處罰條例第86條第1 項，刑法第276 條第2 項、第62條前段，刑
法施行法第1 條之1 第1 項、第2 項前段，判決如主文。
本案經檢察官李美金到庭執行職務。
中    華    民    國    98    年    10    月    13    日
                    刑事第十二庭法  官  何燕蓉
此正本與原本無異。
如不服本判決，應於判決送達後10日內向本院提出上訴狀（應附
繕本），其未敘述上訴理由者，應於上訴期間屆滿後20日內補提
理由書狀於本院，上訴於臺灣高等法院。
                                書記官  李崇文
中    華    民    國    98    年    10    月    16    日
附錄本案論罪科刑法條全文：
中華民國刑法第276條第2項
（業務過失致死罪）
因過失致人於死者，處 2 年以下有期徒刑、拘役或 2 千元以下
罰金。
從事業務之人，因業務上之過失犯前項之罪者，處 5 年以下有期
徒刑或拘役，得併科3千元以下罰金。


司法院資訊處製作；財團法人民間司法改革基金會備份。
